臺灣臺東地方法院民事判決
110年度原訴字第20號
原      告  陳湘雨
訴訟代理人  陳芬芬律師（法扶律師）
被      告  張富美
上列當事人間請求拆除地上物返還土地事件，本院於民國111年5
月26日言詞辯論終結，判決如下：
    主      文
被告應將坐落臺東縣○○鄉○○段○○○地號土地上，如附圖所示之鐵
皮屋（面積一三二點四五平方公尺），及坐落臺東縣○○鄉○○段○○
○地號土地上，如附圖所示之養殖牲畜用設施（面積四八七點八
一平方公尺）拆除，並將各該部分土地交還原告。
訴訟費用由被告負擔。
本判決得假執行。但被告如以新臺幣參拾陸萬伍仟玖佰伍拾參元
為原告預供擔保，得免為假執行。
    事實及理由
一、原告主張：其善意信賴訴外人東圓滿原經登記為臺東縣○○鄉
    ○○段000○000地號土地（下分稱406、407地號土地，合稱系
    爭土地）所有人，向東圓滿買受系爭土地，並移轉登記取得
    系爭土地所有權，不因東圓滿關於系爭土地之所有權登記是
    否不實而受影響，現為系爭土地所有人。被告無正當權源，
    竟以如附圖所示之鐵皮屋占用406地號土地面積132.45平方
    公尺，及以如附圖所示之養殖牲畜用設施占用407地號土地
    面積487.81平方公尺，妨害原告對系爭土地所有權，經原告
    請求交還上開無權占有系爭土地部分，仍置之不理。原告依
    民法第767條第1項前段、中段規定，提起本件訴訟等語：並
    聲明：（一）如主文第1項所示；（二）願供擔保，請准宣
    告假執行。
二、被告則以：其於民國103年1月7日因繼承取得系爭土地應有
    部分，成為系爭土地共有人，有權使用系爭土地，從未同意
    出賣系爭土地應有部分，東圓滿亦未曾支付買賣價金，其與
    東圓滿間不存在系爭土地之買賣契約關係，而系爭土地上鐵
    皮屋、養殖牲畜用設施為訴外人東玉興所給，現由其使用，
    並得自行決定如何處分，縱使原告與東圓滿間有系爭土地之
    買賣契約關係存在，其仍得以有權占有系爭土地對抗原告，
    原告不得請求拆除系爭土地上鐵皮屋及養殖牲畜用設施等語
    ，資為抗辯，並聲明：（一）原告之訴及假執行之聲請均駁
    回；（二）如受不利判決，願供擔保請准宣告免為假執行。
三、兩造不爭執事項（見本院卷2第23-25頁）：
(一)系爭土地原為訴外人東德興所有，嗣於103年1月7日以繼承
    為原因，移轉登記為訴外人東秀花、東玉興、東圓滿、東圓
    花、東慈玲、東慈天、東慈地及被告共有，應有部分各為1/
    3、1/3 、1/9 、1/9 、1/36、1/36、1/36、1/36。
(二)東玉興於105年8月11日死亡後，東秀花為其繼承人，於106 
    年5月25日以繼承為原因，登記取得系爭土地應有部分1/ 3
    ，因此東秀花對系爭土地應有部分為2/3。
(三)東秀花、東圓花、東慈玲、東慈天、東慈地及被告於107年7
     月19日以買賣為原因，各將系爭土地應有部分移轉登記予
    東圓滿，土地登記外觀上東圓滿已完整取得系爭土地所有權
    。
(四)東圓滿於109年10月7日出賣系爭土地予原告，並於109年11
    月2日以買賣為原因，移轉登記所有權予原告。
(五)被告有坐落系爭土地上鐵皮屋、養殖牲畜用設施之事實上處
    分權，各該占用系爭土地位置及範圍如附圖所示，鐵皮屋占
    用406地號土地面積132.45平方公尺，養殖牲畜用設施占用4
    07地號土地面積487.81平方公尺。
四、本院之判斷
(一)按不動產物權經登記者，推定登記權利人適法有此權利。因
    信賴不動產登記之善意第三人，已依法律行為為物權變動之
    登記者，其變動之效力，不因原登記物權之不實而受影響，
    民法第759條之1定有明文。如兩造不爭執事項（三）、（四
    ）所示，土地登記外觀上東圓滿已完整取得系爭土地所有權
    後，東圓滿與原告依買賣契約關係，將系爭土地所有權移轉
    登記予原告，輔以被告於本院審理時陳明在本件紛爭發生前
    不認識原告，對於原告與東圓滿間的事亦不清楚等語（見本
    院卷1第216頁，本院卷2第21-22頁），足見對於原告買受系
    爭土地並辦理系爭土地所有權移轉登記時，是否知悉系爭土
    地所有權真正歸屬而為惡意，被告尚無法進一步具體說明及
    舉證證明，揆諸上開規定，堪認原告主張其善意信賴東圓滿
    關於系爭土地之所有權登記，不因該登記是否不實而影響其
    取得系爭土地所有權等情，符合優先保障交易安全之規範目
    的，自屬有據，被告辯以仍為系爭土地共有人，有權使用系
    爭土地之詞，尚無可採。至於被告辯稱其與東圓滿間不存在
    系爭土地之買賣契約關係等語，無論是否屬實，依上述說明
    ，不影響原告善意信賴登記取得系爭土地所有權之認定，被
    告仍聲請通知東圓滿及訴外人毛秋梅到庭證述上開辯詞為真
    ，自無調查必要，附此敘明。
(二)如兩造不爭執事項（五）所示，被告以其有事實上處分權且
    如附圖所示之鐵皮屋、養殖牲畜用設施占用系爭土地，既經
    本院認定被告不得仍以系爭土地共有人自居，業如前所述，
    遑論縱被告為系爭土地共有人，在未與其他共有人就系爭土
    地訂立分管協議前，尚不得認已有占用系爭土地特定部分之
    正當權源，蓋各共有人原則上係按應有部分對於共有物全部
    而非特定部分有使用收益權，被告徒稱系爭土地上鐵皮屋、
    養殖牲畜用設施為東玉興所給，卻未能陳明有何正當權源，
    核屬無權占有系爭土地，至為明確。
五、綜上所述，原告為系爭土地所有人，被告以如附圖所示之鐵
    皮屋、養殖牲畜用設施占用系爭土地部分為無權占有，原告
    自得請求拆除各該鐵皮屋及養殖牲畜用設施，並將各該部分
    土地交還原告。從而，原告依民法第767條第1項前段、中段
    規定，請求如主文第1項所示，為有理由，應予准許。
六、依系爭土地公告現值均為每平方公尺新臺幣（下同）590元
    ，乘以被告無權占有系爭土地部分面積共620.26平方公尺計
    算，本判決所命給付之價額為365,953元（計算式：590×620
    .26≒365,953，小數點以下四捨五入），未逾500,000元，依
    民事訴訟法第389條第1項第5款規定，應依職權宣告假執行
    ，原告雖陳明願供擔保聲請宣告假執行，惟該聲請僅屬促請
    職權發動，不另為准駁之諭知。又被告陳明願供擔保，聲請
    宣告免為假執行，經核與規定相符，酌定相當擔保金額宣告
    之。
七、本件事證已臻明確，兩造其餘攻擊或防禦方法及所提證據，
    經審酌後認均不足以影響判決結果，不再逐一論述，附此敘
    明。
八、訴訟費用負擔之依據：民事訴訟法第78條。
中　　華　　民　　國　　111 　年　　6 　　月　　17　　日
                  民事第一庭  法  官  黃柏仁
以上正本證明與原本無異。　
如對本判決不服，須於判決正本送達後20日之不變期間內，向本
庭提出上訴狀。（須按對造當事人之人數附繕本）
如委任律師提起上訴者，應一併繳納上訴審裁判費。　　　　　
中　　華　　民　　國　　111 　年　　6 　　月　　21　　日
                              書記官  張坤校